臺灣板橋地方法院民事判決　九十一年度訴字第一八二二號
　　原　　　告　丙○○
　　訴訟代理人　丁○○
　　被　　　告　戊○○
　　訴訟代理人　乙○○
右當事人間請求侵權行為損害賠償事件，本院判決如左：
    主    文
被告應連帶給付原告新台幣肆拾參萬壹仟玖佰伍拾陸元，及自民國九十年十二月二十
五日起至清償日止，均按年息百分之五計算之利息。
原告其餘之訴駁回。
訴訟費用由被告連帶負擔十分一；餘由原告負擔。
本判決第一項於原告以新台幣壹拾肆萬肆仟元供擔保後，得假執行。
原告其餘假執行之聲請駁回。
    事實及理由
一、本件被告戊○○經合法通知，未於最後言詞辯論期日到場，核無民事訴訟法第三
    百八十六條所列各款情形，爰依原告之聲請，由其一造辯論而為判決。
二、原告主張：被告戊○○係東囿商號即甲○○僱用之司機，於八十九年十二月二十
    三日上午十一時二十分許，駕駛車號ＫＶ─二五○七號自用小貨車，沿台北縣板
    橋市○○路往台北市方向行駛，在行經文化路與仁化街口欲右轉仁化街時，本應
    注意車前狀況及駛至路口注意右方來車後再行右轉，且依當時為晴天、日間自然
    光線、路面乾燥無缺陷無障礙物、視線良好等情況，並無不能注意之情形，竟疏
    未注意，在該路口貿然右轉仁化街，致該車右側前方撞及右側直行由原告丙○○
    騎乘車號ＭＤＤ─八○六號重型機車，使該機車人車倒地，致原告受有硬腦膜下
    出血及右鎖骨骨折之傷害，並造成原告所騎乘之前開機車毀損。案經原告訴由臺
    北縣警察局海山分局移送臺灣板橋地方法院檢察署檢察官偵查起訴，並經本院以
    九十年度交易字第四九五號判處被告戊○○有罪確定。被告戊○○就本件事故之
    發生顯有過失，而原告所受上開傷害及車輛之毀損，與被告戊○○之過失行為間
    有相當因果關係，爰依侵權行為之法律關係，請求被告賠償門診醫療費一十三萬
    六千九百二十八元、機車修理費三千四百一十元；又原告因被告戊○○之侵權行
    為，受有如上述之傷害，受傷送醫急救住院開刀取出血塊，情況危急，醫院一度
    開出病危通知，幸醫院極力搶救及原告之求生意志，才保住性命，惟已無法回復
    原來之健康，身心所受創傷，不言可喻，且為取出血塊而將頭蓋骨切開，目前改
    以不鏽鋼替代頭蓋骨，日後生活上造成極大不便，而在腦部重創後，原告之記憶
    力明顯減退，常有頭疼現象，為此請求精神慰撫金五百萬元。又被告戊○○受僱
    於被告東囿商號即甲○○，被告東囿商號即甲○○僱用受僱人時，未盡其監督業
    務執行之責任，依民法第一百八十八條第一項，自應與被告戊○○負連帶賠償之
    責任。並聲明(一)被告等應連帶給付原告五百一十四萬零三百三十八元及自起訴狀
    繕本送達被告之翌日即九十年十二月二十五日起至清償日止，按年息百分之五計
    算之法定利息。(二)願供擔保請准宣告假執行。
三、被告戊○○經合法通知，未於最後言詞辯論期日到場，惟據其先前到庭時之陳述
    ，及被告東囿商號即甲○○則均以：對本件車禍刑事案件認定被告戊○○有過失
    之事實沒有意見，惟原告請求之金額，其中慰撫金部分顯屬過高，請求法院依法
    審酌等語置辯。並均聲明原告之訴駁回。
四、原告主張之事實，業據其提出免用發票收據影本一紙、中英醫院診斷書證明書影
    本三件、醫療費用收據影本二十一件、病危通知單影本一件等為證（以上除醫療
    費用收據影本十五紙外，餘均附於台灣板橋地方法院檢察署九十年度偵字第一四
    一００號偵查卷影本第十二頁、第二十一頁以下），而被告戊○○於八十九年十
    二月二十三日上午十一時二十分許，駕駛車號ＫＶ─二五○七號自用小貨車，沿
    台北縣板橋市○○路往台北市方向行駛，在行經文化路與仁化街口欲右轉仁化街
    時，本應注意車前狀況及駛至路口注意右方來車後再行右轉，且依當時為晴天、
    日間自然光線、路面乾燥無缺陷無障礙物、視線良好等情況，並無不能注意之情
    形，竟疏未注意，在該路口貿然右轉仁化街，致該車右側前方撞及右側直行由原
    告丙○○騎乘後載訴外人曾聖明之車號ＭＤＤ─八○六號重型機車腳踏板，使該
    機車人車倒地，原告受有硬腦膜下出血及右鎖骨骨折之傷害，案經原告訴由台北
    縣警察局海山分局報告臺灣板橋地方法院檢察署檢察官偵查後，以九十年度偵字
    第一四一００號提起公訴，並經本院以九十年度交易字第四九五號判處被告戊○○有期徒刑三月，如易科罰金以三百元折算一日確定，亦有該刑事案件卷宗影本
    及判決書正本在卷足稽。
五、按汽車行駛至交岔路口時，駕駛人應注意距交岔路口三十公尺前顯示方向燈或手
    勢，駛至路口後再行右轉，並應注意車前狀況及兩車併行之間隔，並隨時採取必
    要之安全措施，道路交通安全規則第九十四條第三項、第一百零二條第一項第三
    款分別定有明文，本件被告戊○○於右揭時地駕駛車輛，應注意能注意而不注意
    上開規定，以致肇事，被告戊○○之行為為有過失甚明，而原告所受損害與被告
    戊○○過失行為間應有相當因果關係，又被告等就被告戊○○應負過失責任及被
    告戊○○為被告東囿商號即陳淑湄之受僱人等情，俱不爭執，則原告主張被告戊○○不法侵害原告，被告等應連帶負侵權行為之損害賠償責任等情，即堪信為真
    實。
六、按因故意或過失不法侵害他人之權利者，負損害賠償責任；又不法侵害他人之身
    體或健康者，對於被害人因此喪失或減少勞動能力或增加生活上之需要時，應負
    損害賠償責任。又按不法侵害他人身體、健康者，被害人雖非財產上之損害，亦
    得請求賠償相當之金額。不法毀損他人之物者，被害人得請求賠償其物因毀損所
    減少之價額。又受僱人因執行職務，不法侵害他人之權利者，由僱用人與行為人
    連帶負損害賠償責任。但選任受僱人及監督其職務之執行，已盡相當之注意或縱
    加以相當之注意而仍不免發生損害者，僱用人不負賠償責任。民法第一百八十四
    條第一項前段、第一百九十三條第一項、第一百九十五條第一項、第一百九十六
    條、第一百八十八條第一項分別定有明文。本件被告戊○○因過失不法侵害原告
    之身體及毀損原告之車輛，被告東囿商號即陳淑湄為被告戊○○之雇用人等情，
    業均如前述，則被告等對於原告因而所受之損害，自應連帶負賠償責任。至原告
    請求被告等賠償之各項費用，是否應予准許，分述如次：
    (一)醫療費用部分：原告主張伊因本件車禍受傷後，扣除健保給付後支出之醫療費
      用計一十三萬六千九百二十八元等情，固據其提出中英醫院診斷證明書影本三
      件、醫療費用收據影本二十一件等為證，惟除其中二萬八千五百四十六元部分
      ，為扣除健保給付外之必要醫療費用，原告之請求為法之所許外；另其中病房
      差額費、氣墊床租金、體溫計等費用，原告並未舉證屬必要之醫療費用，此部
      分原告之請求均應予以剔除；至其餘費用則均屬健保給付之費用，原告之請求
      既已陳明此部分扣除健保給付之費用而為請求等情，則此部分亦不應再算入賠
      償之請求範圍。是有關醫療費用部分，原告之請求，僅在二萬八千五百四十六
      元之範圍內為有理由，逾此部分之請求則為法所不許。
    (二)車損修復費用部分：原告主張其所騎乘之上開機車因本件車禍受有損害，支出
      修理費用計三千四百一十元等情，業據其提出被告等均不爭執之永都機車行免
      用發票收據影本一件為證，原告此部分之請求自應予准許。雖原告之機車修理
      材料係以新品更換舊品，惟該材料或為面板、腳踏板、手把、左右側條、後視
      鏡等零組件，附著於原機車後，為機車之一部分，並無獨立之價值，已難認原
      告得因此受有不當之利益；且亦難以期待原告於修理機車時，以舊品之零件修
      復該機車，況原告請求之金額僅三千四百一十元，並為被告等所不爭執，自應
      予全部准許，而毋庸就零件部分為折舊之計算，併予敘明。
    (三)精神傷害慰撫金部分：本件被告因過失侵害原告之身體，有原告所提之診斷證
      明書影本三件為證，依上開規定，原告自得請求非財產上之損害賠償。本院斟
      酌原告受傷送醫急救住院為取出血塊而開刀將頭蓋骨切開，情況一度危急，醫
      院並曾開出病危通知，其腦部受創，身心所受創傷甚鉅，而原告目前仍在學中
      ，對其未來之學習亦有所影響；又被告戊○○原從事運送貨品之司機工作，被
      告東囿商號即陳淑湄經營商業，月營業額達四百萬元，淨利約百分之十二等兩
      造之經濟、資力、身分、地位等一切情狀，認原告請求非財產上損害賠償即慰
      撫金五百萬元，顯屬過高，應予核減為四十萬元為適當。是原告依侵權行為之
      法律關係，請求被告賠償原告精神慰撫金在四十萬元之範圍內為有理由。逾此
      部分之金額尚非適當，應予駁回。
七、綜上所陳，原告本於侵權行為法律關係請求被告等連帶負損害賠償責任，其請求
    在四十三萬一千九百五十六元（即二萬八千五百四十六元加上三千四百一十元加
    上四十萬元等於四十三萬一千九百五十六元）及自被告等收受起訴狀繕本翌日，
    即九十年十二月二十五日起至清償日止，按年息百分之五計算之利息之範圍內為
    有理由。逾此部分之金額尚非適當，應予駁回。
八、原告陳明願供擔保，聲請宣告假執行，經核其勝訴部份，合於法律之規定，爰酌
    定相當之擔保金額宣告之；其餘假執行之聲請，因訴之駁回而失所依附，不予准
    許。
九、結論：本件原告之訴，為一部有理由，一部無理由，並依民事訴訟法第三百八十
    五條第一項前段、第七十九條但書、第八十五條第二項、第三百九十條第二項，
    判決如主文。
中　　　華　　　民　　　國　　九十一　　年　　十一　　月　　十五　　　日
                                臺灣板橋地法院民事第三庭
~B法　　　官　林春長
右為正本，係照原本作成。
如對本判決上訴，須於判決送達後廿日內向本院提出上訴狀
中　　　華　　　民　　　國　　九十一　　年　　十一　　月　　十五　　　日
~B法院書記官　朱家惠
